臺灣臺北地方法院刑事判決　　　　　　　　　　　　　九十一年度易字第七六一號
　　公　訴　人　臺灣臺北地方法院檢察署檢察官
　　被　　　告　乙○○
　　選任辯護人　林明正
右列被告因傷害案件，經檢察官聲請簡易判決處刑（案號：九十年度偵字第一八六０
八號、第一八六二五號），本院認不宜以簡易判決處刑，改依通常程序審理，判決如
左：
    主  文
乙○○無罪。
    理  由
一、公訴意旨略以：被告乙○○與告訴人丙○○係舊識友好，民國九十年五月二十九
    日下午十五時許，因乙○○感覺身體不適，至臺北市○○○路○段一五四號，丙○○所開設之建生診所注射點滴就診，而因細故與丙○○發生口角，竟基於傷害
    他人身體之故意，持診所內之血壓計砸向丙○○，致丙○○受有頭部外傷。因認
    被告涉有刑法第二百七十七條第一項傷害罪嫌。
二、公訴人認被告涉有傷害罪嫌，主要係以：（一）告訴人指訴不移，核與證人蕭蘇
    秀環、甲○○證述情節相符；雖然告訴人前後所訴有所差異，且與二位證人所言
    並不完全一致，但告訴人係被攻擊者，對於案發經過可能不太清楚，而證人是客
    觀第三者，其描述應為可信。（二）國立臺灣大學醫學院附設醫院（下稱臺大醫
    院）九十年六月六日診字第九０００五六七四號診斷證明書在卷可稽（臺灣臺北
    地方法院檢察署九十年度偵字第一八六二五號偵查卷第五頁參照），與相關病歷
    資料可以證明告訴人確有受傷的事實；而雖然病歷資料有許多皆為告訴人之自述
    （主訴），但在美國聯邦證據法則，這種傳聞證據是被承認具證據能力的。至於
    告訴人於遭被告毆打後，沒有當天立即就醫，並不能推論告訴人所提出的診斷證
    明就不實在，因為何時去就醫是告訴人的自由。
三、按「犯罪事實應依證據認定之，無證據不得推定其犯罪事實。」、「不能證明被
    告犯罪或其行為不罰者，應諭知無罪之判決。」刑事訴訟法第一百五十四條、第
    三百零一條第一項分別定有明文；又「認定犯罪事實所憑之證據，雖不以直接證
    據為限，間接證據亦包括在內；然而無論直接或間接證據，其為訴訟上之證明，
    須於通常一般之人均不致有所懷疑，而得確信其為真實之程度者，始得據為有罪
    之認定」、「被害人之陳述如無瑕疵，且就其他方面調查又與事實相符，固足採
    為科刑之基礎，倘其陳述尚有瑕疵，而在未究明前，遽採為論罪科刑之根據，即
    難認為適法。」最高法院五十三年臺上字第二七五０號、六十一年臺上字第三０
    九九號亦分別著有判例可資參照。
四、訊據被告乙○○固不否認於右開時、地至告訴人所開設診所打點滴，嗣因故與告
    訴人發生口角，心生不滿而手持放置於告訴人桌面上之血壓計向前丟砸之事實，
    核與告訴人與證人即目擊證人甲○○指、證一致，足以擔保被告前開任意性自白
    與事實相符；惟堅詞否認有何傷害犯行，辯稱：其是將血壓計砸向告訴人的桌子
    ，沒有丟到告訴人，告訴人的傷不知從何而來；證人甲○○與告訴人、被告皆是
    是多年好友，且常到告訴人診所免費打點滴，自會在避免得罪其二人之情形下較
    為迴護告訴人；證人蕭蘇秀環則根本不在現場，偵查中從未出現此一證人，直到
    本院審理時才突然由告訴人自行帶同到庭要求作證，且每次本院開庭時都陪同告
    訴人出庭，但證人甲○○於偵查中從未說當天有第四個人在場，實際上案發當日
    就只有告訴人、證人甲○○與其三人在場，沒有其他人，蕭蘇秀環的證人身分值
    得懷疑等語。經查：
    （一）告訴人雖迭稱被告有傷害渠之事實，並對於被告係持血壓計攻擊渠頭部一
          事指訴不移，但對被告傷害之手段、方式等重要之點，初於偵查時指稱被
          告除拿血壓計由渠右後方攻擊渠右後腦之外，又拿起手邊鐵椅子毆打，嗣
          欲持點滴架攻擊時，因為點滴架過重，重心不穩而砸傷自己腳才停止（同
          署九十年度偵字第一八六０八號偵查卷第十四頁背面、第十六頁參照）。
          之後於本院調查、審理時則改稱：「打到我頭部右側的耳朵上方」、「倒
          地後意識即不清楚」、「（既然意識不清楚，為何你能知道被告拿什麼東
          西打你及之後的舉動呢）因為當時點滴架及血壓計都在地上。」（本院九
          十一年七月二日訊問筆錄）、「被告拿血壓計打我的時候我都不知道，我
          並沒有看到，我倒下去之後，被告拿起椅子往我的方向丟，被點滴架擋住
          ，被告就拿起點滴架，．．．」、「（當時被告是拿血壓計打你或是丟呢
          ？）是用手拿著打我（事後改稱：我正在看電視所以我不知道）」（審理
          筆錄參照），對於被告攻擊之過程與攻擊之部位所述即有矛盾；更甚之，
          告訴人堅稱被告將渠打倒在地，致渠受傷流血，並提出自稱為當時由渠弟
          弟林完生持證人甲○○提供相機所攝之受傷狀況照片三張為證（同署九十
          年度偵字第一八六二五號偵查卷第六、七頁參照）；然查該照片，雖可於
          告訴人右側衣服、手臂及告訴人所坐位置下方攝有多處紅色斑痕，惟若該
          等痕跡皆為告訴人受傷出血所造成，必然在傷口位置有明顯撕裂傷或挫傷
          痕跡，但在前揭照片中並未見告訴人頭部有何此類傷口，且經本院調閱告
          訴人案發後到臺大醫院就診之紀錄，明載告訴人理學檢查結果為「右前額
          血腫」，人體圖上所標繪之受傷位置亦為右側頭部之太陽穴（該院九十一
          年七月二十三日九十一校附醫秘字第九一００二０三０三二號函及附件、
          同年八月十二日同字第九一００二０三九二五號函參照），與告訴人自稱
          受到毆擊之部位係右後腦有明顯差異，且非開放性、可致流血之傷口；復
          參酌證人甲○○證稱不知道告訴人當時拍照所用照相機是何人所有（本院
          九十一年七月二十二日訊問筆錄第十二頁倒數第六行）等情，可知告訴人
          之指訴顯有重大瑕疵，並有礙於真實性，絕非僅屬細節有所出入。又睽諸
          證人即案發時全程在場之目擊者甲○○，自警詢、偵查以至本院訊問，均
          證稱沒有看到被告所擲出之血壓計有打到告訴人；另考其先後證言「李女
          當時一時氣憤即隨手拿起桌上血壓計朝丙○○丟去，我見事情不妙即轉身
          呼救，等我回頭二人正互拉著點滴架，．．．」（同署九十年度偵字第一
          八六０八號偵查卷第七頁背面）、「李湘（即被告乙○○）生氣就隨手抓
          桌上的血壓計往丙○○方向對他摔過去，有沒有打到丙○○我沒有看到，
          因我手上有針不敢動，只好回頭趕快叫來人啊！我在回頭時，看到李湘右
          手抓住點滴架（斜拿）往丙○○方向過去，該點滴架是橫拿的，丙○○有
          無碰到該點滴架，我沒看清楚．．．」（同署九十年度他字第二五五五號
          偵查卷第十六頁背面）、「乙○○拿桌上的血壓計丟向丙○○，我很緊張
          ，向外面轉身叫人來，再轉身回來，看見乙○○拿著點滴架，並倒地，李
          推開點滴架站起來就向外走」（同署九十年度偵字第一六三八五號偵查卷
          第九頁背面）、「這時李小姐就把血壓計往院長（丙○○）丟過去，我就
          趕快轉頭說來人啊，後來我就不曉得」、「（你轉回頭之後看到當時的狀
          況如何呢？）那個時候乙○○小姐，倒在地上，有個點滴架壓在乙○○的
          身上。」、「（血壓計是否有打到林院長）這個我沒有看到。」、「我不
          確定到底告訴人身上是否有血跡。」（本院九十一年七月二十三日訊問筆
          錄第五頁、第六頁、第十三頁參照）；對於案發經過之描述遞次保留，而
          證人甲○○與告訴人是多年好友，告訴人因之有不收醫療費的習慣（同日
          訊問筆錄第十八頁倒數第四行證人所言參照），以告訴人與證人甲○○間
          之關係而論，若被告所擲出的血壓計真有擊中告訴人致頭破血流，證人古
          飄萍當不會反而迴護被告故為節略，足認證人甲○○稱沒有看到血壓計丟
          到告訴人應為可採。至於證人蕭蘇秀環雖證稱「當時被告也是打針的，當
          天被告來的時候，我有聽到被告的聲音，當初我有看到被告把手上的點滴
          拿下來，被告就先拿血壓計丟向醫生，醫生就倒下去，倒下去之後被告又
          拿圓椅來打醫生，當時我想要喊，但是喊不出來因為我的心臟不好，後來
          被告又拿點滴架要來打醫生，因為被告不知道點滴架的底部那麼重，所以
          才砸到自己的腳。」、「當初林醫生（丙○○）的頭部濕濕的有流血」（
          本院九十一年七月二日訊問筆錄第九頁以下）核與告訴人指訴幾近一致，
          惟經詰問程序，則除對相關細節支吾以對外，就其餘重要情節，與告訴人
          、證人甲○○所述有以下之不一致：
          １、「（當時醫師是如何倒地的？）當時醫生是從左方倒下去的」，而告
              訴人指訴向右前方倒地（同日訊問筆錄第十五頁）。
          ２、「（被告是如何拿血壓計的？）被告當時把點滴拔掉之後就馬上用雙
              手拿起血壓計。」、「被告是拿著血壓計打告訴人的」，而告訴人指
              訴被告係將血壓計向前丟出，證人甲○○則證稱被告是單手將血壓計
              甩出（本院九十一年七月二十三日訊問筆錄第十頁倒數第六行）。
          ３、「（發生事情的現場當時你是否有看到甲○○？或是還有其他的人？
              ）我並沒有看到。」，然證人甲○○係現場目擊證人，此為告訴人、
              被告所一致承認。
          ４、「（發生事情之後護士小姐是否有進來？）是我事後請護士小姐進來
              的」，而證人甲○○迭稱是伊於事發第一時間轉頭求援。
          復參以，告訴人於本案案發之初，對於警員、檢察事務官詢以有何證人可
          以作證時，均僅舉出證人甲○○（同署九十年度他字第二五五五號偵查卷
          第十一頁倒數第六行九十年六月二十九日檢查事務官詢問筆錄，同署九十
          年度偵字第一八六０八號偵查卷第五頁背面倒數第七行九十年八月二十一
          日警詢筆錄、第十四頁背面第六行九十年七月十三日檢查事務官詢問筆錄
          、第十六頁背面八月二十一日申訴書參照）；直到九十一年三月方具狀提
          及蕭蘇秀環（同署九十年度偵字第一六三八五號偵查卷第十七頁），且於
          本院調查時辯稱案發後蕭蘇秀環有隨同至警局，只是警員不願詢問云云應
          非事實，該證人顯係臨訟勾串，所言殊不足採。
    （二）前開診斷證明書，與相關病歷資料雖足以證明告訴人確有受傷的事實，且
          何時就醫是告訴人的自由；但衡諸經驗法則，若告訴人於案發當日受有如
          渠所述之嚴重傷害，應會立即前往醫院診療，此為普通一般人得以瞭解之
          常識，以告訴人係身具醫療專業之醫師而論，當不致放任不管，而冒可能
          使傷勢加劇之風險，卻反而延至次日傷勢穩定後，才以急診方式就醫，顯
          與常情有違，故相關醫療紀錄中記載告訴人所受傷害，是否為被告造成，
          即有合理懷疑之存在。
五、綜上所述，被告雖確實有在案發當日與告訴人因口角糾紛，持血壓計丟向告訴人
    之行為，但不能遽認有砸中告訴人致造成傷害之事實，告訴人之指訴顯有瑕疵，
    又公訴人所舉之證據與所指出之證明方法尚未足使本院確信被告犯罪；此外，於
    本院得依或應依職權調查證據之範圍內，又查無其他積極證據足證被告有何公訴
    人所指犯行，揆諸前開說明，不能證明被告犯罪，應為被告無罪之諭知。
據上論斷，應依刑事訴訟法第四百五十二條、第三百零一條第一項，判決如主文。
本案經檢察官劉承武到庭執行職務
中      華      民      國      九十一      年    十      月      八    日
                              臺灣臺北地方法院刑事第三庭
                                    審判長  法  官   徐世禎
                                            法  官   劉台安
                                            法  官   姚念慈
右正本證明與原本無異。
如不服本判決，應於判決送達後十日內向本院提出上訴狀(應抄附繕本)。告訴人
或被害人如對於本判決不服者，應具備理由請求檢察官上訴，其上訴期間之計算
係以檢察官收受判決正本之日期為準。
                            書記官   林義盛
中      華      民      國      九十一      年    十      月      八    日
